臺灣桃園地方法院刑事判決　　　　　　　96年度重訴字第61號
公　訴　人　臺灣桃園地方法院檢察署檢察官
被　　　告　丁○○
　　　　　　　　　　（現於台灣桃園看守所羈押中）
指定辯護人　本院公設辯護人乙○○
上列被告因違反毒品危害防制條例案件，經檢察官提起公訴（96
年度偵字第12732 號），本院判決如下：
    主  文
丁○○共同運輸第一級毒品，處無期徒刑，褫奪公權終身。扣案
之第一級毒品海洛因玖包（合計淨重佰壹拾柒點零貳公克，純
度百分之柒拾點陸肆，純質淨重貳佰拾點肆伍公克），均
沒收銷燬之；扣案之第一級毒品海洛因包裝袋玖只（空包裝總重
陸拾玖點貳公克）、保鮮膜玖只、香煙小盒玖只（其內每盒均
含錫箔紙）、香煙大盒貳只、行李箱壹個、號碼鎖壹個，均沒收
。
    事  實
一、丁○○明知海洛因係毒品危害防制條例第2 條第2 項第1 款
    所規定之第一級毒品，並為行政院依懲治走私條例第2條第3
    項公告之管制進出口物品，不得運輸、持有及私運進口，竟
    與甲○○（現由臺灣桃園地方法院檢察署檢察官以96年度偵
    字第22501 號案件偵查中）共同基於自緬甸運輸、私運管制
    物品第一級毒品海洛因入境臺灣之犯意聯絡，於民國96年5
    月27日，與不知情之友人江麗芳（另為不起訴處分）一同搭
    乘華信航空公司AE837 號班機前往緬甸仰光市，同年月31日
    上午11時許，丁○○在下榻之奧林匹克賓館內，將甲○○所
    交付內含第一級毒品海洛因9 包之MILD SEVEN牌條狀香煙大
    盒2 條（合計淨重317.02公克，純度73.64 ％，純質淨重
    233.45公克，該9 包海洛因係以透明夾鏈袋包裝，其外以保
    鮮膜包覆後，先分別藏放於9 包香煙小盒內，香煙小盒其內
    均含錫箔紙，再併裝入條狀香煙大盒），藏放於丁○○與江
    麗芳共同攜帶使用之行李箱內，旋於同日下午，與江麗芳搭
    乘華信航空公司AE838 號班機自緬甸返臺，私運上開第一級
    毒品海洛因入境臺灣。嗣於同日18時50分許，內政部警政署
    航空警察局安全檢查隊警員以X 光儀器檢視丁○○託運之行
    李箱時，發現該拖運行李內之2 條香煙密度顯有異樣，予以
    掛牌注檢，嗣丁○○、江麗芳提領行李時，為內政部警政署
    航空警察局、財政部臺北關稅局人員當場查獲，並在該行李
    箱內之MILD SEVEN牌條狀香煙大盒2 條內扣得上開第一級毒
    品海洛因9 包（合計淨重317.02公克，純度73.64 ％，純質
    淨重233.45公克）、甲○○所有第一級毒品海洛因包裝袋9
    只、保鮮膜9 只、香煙小盒9 只（其內每盒均含錫箔紙）、
    香煙大盒2 只、號碼鎖1 個、丁○○所有之行李箱1 個。
二、案經內政部警政署航空警察局移請臺灣桃園地方法院檢察署
    檢察官偵查起訴。
    理  由
一、證據能力之判斷：
  (一)有關甲○○、丙○○於警詢之證詞：
    按被告以外之人於審判外之言詞或書面陳述，除法律有規定
    者外，不得作為證據，刑事訴訟法第159 條第1 項定有明文
    。查甲○○、丙○○於警詢所為之陳述，固屬被告丁○○以
    外之人於審判外之陳述，惟甲○○、丙○○業經本院審理時
    以證人身分令其具結作證，並予被告丁○○詰問之機會，並
    再提示甲○○、丙○○上開警詢筆錄之要旨，由被告丁○○
    依法辯論，有本院審判筆錄可按，已賦予被告丁○○反對詰
    問權，並踐行之合法調查程序，甲○○、丙○○於警詢之證
    詞所為之陳述，核有證據能力。
  (二)卷附臺北關稅局扣押貨物收據及搜索筆錄、旅客入出境紀錄
    查詢、護照影本、臺北關稅局稽查組X 光檢查儀注檢行李報
    告表、航空警察局安檢二組查獲涉嫌毒品危害防制條例海洛
    因毒品初步鑑驗報告單及查獲現場照片16張，旅客訂位紀錄
    、行李號碼、性質上分別為公務員（即臺北關稅局關員、航
    空警察局警員、外交部人員）及華信航空公司人員職務上、
    業務上製作之證明文書、紀錄文書，復各無刑事訴訟法第15
    9 條之4第1款、第2 款所定顯有不可信之情況，且無證據證
    明係公務員違背法定程序所取得，依法均有證據能力。又卷
    附法務部調查局96年6月25日調科壹字第09623052820號鑑定
    通知書，性質上雖亦為被告以外之人於審判外之書面陳述，
    依據前開規定，屬於傳聞證據，惟該項證據係檢察官依刑事
    訴訟法第208條第1項之規定所為，依同法第159條第1項規定
    屬傳聞之例外，有證據能力。
  (三)扣案海洛因9包（合計淨重317.02公克，純度73.64％，純質
    淨重233.45公克）、共犯甲○○所有供本件私運海洛因犯罪
    所用之包裝袋9 只、保鮮膜9 只、香煙小盒9 只（其內每盒
    均含錫箔紙）、香煙大盒2 只、號碼鎖1 個、被告丁○○所
    有行李箱1 個，均非供述證據，無傳聞法則之適用，與本案
    待證事實具有關聯性，且無證據證明係公務員違法取得之物
    ，自得採為證據。
二、認定事實所憑之證據及理由：
    訊據被告丁○○矢口否認有前揭運輸毒品海洛因之犯行，被
    告丁○○於警詢辯稱略以︰香煙係於96年5 月31日早上11時
    許甲○○於伊住宿之奧林匹克賓館房間前走道幫伊行李上鎖
    前放入伊托運行李內託伊帶回臺灣，伊不知內有毒品云云；
    而於財政部臺北關稅局詢問筆錄及96年6 月1 日偵訊時則辯
    稱略以：不知何以偽裝成香煙之海洛因會在伊行李中，係甲○○幫伊行李上鎖云云；嗣於96年7 月6 日、96年9 月10日
    偵訊及本院訊問、準備程序時則辯稱：甲○○稱伊行李沒有
    鎖很危險，並稱1 人可帶2 條煙入境，託伊帶2 條煙，並在
    伊住宿之奧林匹克賓館飯店大廳將香煙放入伊行李並上鎖，
    託伊帶回臺灣云云。惟查：
  (一)被告丁○○於前揭時、地入境時，經內政部警政署航空警察
    局安全檢查隊警員執行入境托運行李X 光檢查時，發現該拖
    運行李內之2 條香煙密度顯有異樣，予以掛牌注檢，嗣丁○○、江麗芳提領行李時，為內政部警政署航空警察局、財政
    部臺北關稅局人員當場查獲，並在被告丁○○所有之行李箱
    內之MILD SEVEN牌條狀香煙大盒2 條內扣得上開第一級毒品
    海洛因9 包（合計淨重317.02公克，純度73.64 ％，純質淨
    重23 3.45 公克）、共犯甲○○所有第一級毒品海洛因包裝
    袋9 只、保鮮膜9 只、香煙小盒9 只（其內每盒均含錫箔紙
    ）、香煙大盒2 只、號碼鎖1 個、被告丁○○所有之行李箱
    1 個，業據被告丁○○坦承不諱，並有航空警察局安檢二組
    查獲涉嫌毒品危害防制條例海洛因毒品初步鑑驗報告單、行
    李號碼、旅客入出境紀錄查詢、旅客訂位紀錄、臺北關稅局
    稽查組X 光檢查儀注檢行李報告表、臺北關稅局扣押貨物收
    據及搜索筆錄、查獲現場照片16張、護照影本附卷可稽（詳
    偵查卷第28頁、第25頁、第22頁至第23頁、第24頁、第29頁
    、第30頁至第31頁、第34頁至第37頁、第50頁至第51頁），
    且扣案白色粉末經送法務部調查局鑑定結果，確含第一級毒
    品海洛因成分（合計淨重317.01公克、空包裝總重69.23 公
    克、純度73 .64% ，純質淨重233.45公克），有該局96年6
    月25日調科壹字第09623052820 號鑑定書附卷可證（偵查卷
    第91頁），並有扣案海洛因9 包（合計淨重317.02公克，純
    度73.64%，純質淨重233.45公克）、共犯甲○○所有第一級
    毒品海洛因包裝袋9 只、保鮮膜9 只、香煙小盒9 只（其內
    每盒均含錫箔紙）、香煙大盒2 只、號碼鎖1 個、被告丁○○所有之行李箱1 個可資佐證。足認被告丁○○確於前開時
    、地自緬甸運輸第一級毒品海洛因入境我國桃園國際機場被
    查獲，至為明確。
  (二)被告於警詢辯稱略以︰香煙係於96年5 月31日早上11時許甲○○於伊住宿之奧林匹克賓館房間前走道幫伊行李上鎖前放
    入伊托運行李內託伊帶回臺灣，伊不知內有毒品云云；而於
    財政部臺北關稅局詢問筆錄及96年6 月1 日偵訊時則辯稱略
    以：不知何以偽裝成香煙之海洛因會在伊行李中，係甲○○
    幫伊行李上鎖云云；嗣於96年7 月6 日、96年9 月10日偵訊
    及本院訊問、準備程序時則辯稱：甲○○稱伊行李沒有鎖很
    危險，並稱1 人可帶2 條煙入境，託伊帶2 條煙，並在伊住
    宿之奧林匹克賓館飯店大廳將香煙放入伊行李並上鎖云云，
    可悉被告對於甲○○係於何處幫伊行李上鎖，究係於奧林匹
    克賓館房間前走道？抑或奧林匹克賓館飯店大廳？被告是否
    知悉甲○○將藏有毒品之香煙放入伊行李內？前後所述不一
    ，是其所辯是否屬實，即有疑義。又證人即警員許光明於本
    院具結證稱略以：被告剛開始說他不知道香煙何來，後來又
    說在緬甸認識1 個朋友，是臺灣人，是他託他帶回來的，後
    來又說你們不要問那麼多，他會跟檢察官說等語（詳本院卷
    96 年11 月28日審判筆錄第4 頁），又證稱略以：複檢被告
    行李時，他只是一味的否認不知道香煙何來，連香煙是誰託
    給他，他都不願意講等語（詳本院卷96年11月28日審判筆錄
    第5 頁），可知倘若被告所辯甲○○託伊帶香煙2 條返臺，
    伊不知其內有毒品云云為真，被告於為警查獲之時，當立即
    向警員供稱始末情形，並指證甲○○，斷無僅一味否認不知
    香煙何來之理。復被告於警詢、偵訊及本院先後供稱略以：
    甲○○幫伊行李上鎖後，伊與行李分乘不同車輛前往機場，
    分開約30分鐘等語（詳偵查卷第8 頁、第58頁、第118 頁、
    本院卷第29頁、96年11月28日審判筆錄第30頁），又於本院
    審理時供稱略以：該行李是甲○○鎖的，是號碼鎖，伊不知
    道號碼，為警查獲時係警員以油壓剪剪開等語（詳本院卷96
    年11月28日審判筆錄第19頁），核與本院當庭勘驗結果：「
    扣案行李箱鎖係遭剪斷而打開」相符，足認被告與行李不同
    車、行李被上鎖卻不知號碼之情形顯與一般託帶東西之常情
    有悖，被告斷無可能未發現或懷疑該香煙有問題？復按我國
    毒品危害防制條例對於運輸第一級毒品，依該法第4 條第1
    項規定之刑度，係處死刑或無期徒刑，處無期徒刑者得併科
    新臺幣1 千萬元以下罰金，刑責甚重，從事此運輸毒品者無
    不小心行事，以免事跡敗露而遭查緝，兼衡以被告所運輸之
    海洛因9 包（合計淨重317.02公克，純度73.64 ％，純質淨
    重233.45公克）數量頗鉅，一旦闖關成功，勢將獲利甚豐等
    情觀之，甲○○既經縝密安排、計畫所有運輸毒品細節後，
    再推由被告攜帶夾藏有前開第一級毒品海洛因之香煙來台，
    當無不對被告告知該香煙內係置入價值昂貴之毒品海洛因，
    並提醒被告注意防止遭警查緝之理！益見被告對於此次旅程
    乃係在從事運輸第一級毒品海洛因來台一事，當可推認其事
    前確有所知悉，甚為明確，且泰緬及中南半島金三角等地為
    毒販輸出毒品海洛因之大宗，乃眾所皆知之事實，且運毒者
    將毒品藏匿在行李箱內用以矇混通關，亦為國際販毒集團常
    用之運輸毒品方式，又按查緝毒品走私進口係政府一向之政
    策，且屢有破獲，並在電視、報紙等媒體上多有報導，被告
    實難諉稱不知，從而，當能預見所運輸之物為毒品無訛。是
    被告辯稱：伊不知香煙內夾藏海洛因云云，顯係事後卸責之
    詞，不足採信。
  (三)甲○○於警詢供稱略以：被告丁○○看上伊在緬甸的關係很
    好，叫伊介紹走私毒品的管道，伊有介紹當地的人叫「小楊
    」（緬甸人）予其認識，因為「小楊」是緬甸當地的反叛軍
    ，在山上有種植毒品，被告丁○○於96年5 月31日要離開奧
    林匹克賓館時夾藏在香煙內之海洛因毒品係「小楊」交給他
    的，伊有看到，「小楊」交付毒品前有先來找伊，再一起去
    找被告丁○○等語（詳本院卷第34頁至第36頁），又於本院
    審理時具結證稱略以：被告到緬甸都是去找海洛因，他到緬
    甸停留時間都不長，伊有跟他說海洛因要帶回去肯定過不了
    關，他說他不怕，伊有看到「小楊」拿香煙給被告，「小楊
    」當時有先來找伊，並稱是要拿香煙給被告；「小楊」到伊
    房間時，有向伊表示被告要攜帶海洛因返臺，並稱海洛因是
    夾藏在香煙內；因為緬甸是種罌粟花的地方，都是反叛軍種
    的，伊在那邊有良好的關係，所以被告就向伊表示找伊介紹
    走私毒品等語（詳本院卷96年11月28日審判筆錄第7 頁至第
    19頁），衡情運輸毒品係極危險隱密之事，斷無洩漏予不相
    干之人知悉之理，依甲○○於警詢及本院審理時之證述，足
    知其對被告丁○○將扣案海洛因夾藏在香煙內運輸返臺等情
    知之甚詳，佐以被告丁○○一再堅稱夾藏海洛因之香煙係由
    甲○○放入伊行李箱並上鎖，伊絕對沒有誣陷甲○○等語，
    是被告丁○○、甲○○係運輸毒品海洛因之共犯應堪認定。
    而被告丁○○自始至終從未提及綽號「小楊」之男子，僅稱
    夾藏海洛因之香煙係由甲○○放入伊行李箱並上鎖等語，是
    所謂綽號「小楊」之男子云云顯係甲○○為脫免刑責所編造
    之詞而不足採信，附此敘明。
  (四)被告丁○○請求鑑定扣案香煙之外包裝袋（或包裝紙）有無
    被告丁○○之指紋，以證明被告丁○○並未經手該毒品之事
    實。惟經本院向本案承辦人洪漢賜偵查員以公務電話查詢答
    稱本件未就裝有海洛因之扣案香煙盒上採取指紋等語（詳本
    院卷第43頁）。而行為人常在裝置物品後將指紋擦拭或穿戴
    手套以免留下指紋，用以避免被查獲犯罪，所在多有，自不
    能因未採獲清晰指紋，而為被告有利之證明，況本件被告丁○○所犯運輸毒品之犯行，事證已明，業如前述，本院認無
    再予調查之必要，附此敘明。
  (五)綜上所述，被告所辯顯係卸責之詞，不足採信，犯行應堪認
    定。
三、論罪科刑之依據：
  (一)查海洛因係毒品危害防制條例第2 條第2 項第1 款規定之第
    一級毒品，亦係行政院依懲治走私條例第2 條第3 項授權公
    告之甲類第四款管制進出口物品，依法不得持有、運輸或私
    運進口。核被告丁○○攜帶海洛因自緬甸進入臺灣之行為，
    均係犯毒品危害防制條例第4 條第1 項之運輸第一級毒品罪
    及懲治走私條例第2 條第1 項之私運管制物品進口罪。被告
    持有第一級毒品之低度行為，為運輸之高度行為吸收，不另
    論罪。被告丁○○與甲○○間，就上開犯行有犯意之聯絡及
    行為之分擔，應依刑法第28條之規定，論以共同正犯。被告
    一行為同時觸犯前開二罪，為想像競合犯，應依刑法第55條
    規定，從一重之運輸第一級毒品罪處斷。爰審酌被告不顧毒
    品對他人身體健康及社會治安所造成之重大危害，竟率爾運
    輸毒品入境，且所輸入之毒品為數頗鉅，幸因相關刑事偵查
    人員及時查獲而未能造成重大危害，又被告於犯後矢口否認
    犯行，飾詞狡辯，顯無悔意等一切情狀，量處如主文所示之
    刑，並依刑法第37條第1 項之規定，宣告褫奪公權終身，以
    資懲儆。
  (二)又扣案之被告所運輸之前開第一級毒品海洛因9 包（合計淨
    重317.02公克，純度73.64 ％，純質淨重233.45公克），不
    問屬於犯人與否，均應依毒品危害防制條例第18條第1 項前
    段規定，併予宣告沒收並銷燬。而扣案之用以包裝前述第一
    級毒品海洛因所用之包裝袋9 只，既能與第一級毒品海洛因
    分別秤其重量，有前揭鑑定書1 紙在卷可考，則與第一級毒
    品海洛因即無難以析離而無法個別宣告沒收之情事（最高法
    院92年度台上字第6911號刑事判決意旨可資參照），而該塑
    膠袋9 只具有防止本件第一級毒品海洛因裸露、逸出及潮濕
    之功用，並便於攜帶及運輸，而保鮮膜9 只、香煙小盒9 只
    （其內每盒均含錫箔紙）、香煙大盒2 只、係用以夾藏毒品
    ，亦均係共犯甲○○所有供被告犯本件運輸第一級毒品海洛
    因所用之物；另扣案之行李箱1 個，係被告丁○○所有；號
    碼鎖1 個，係共犯甲○○所有，均係供被告犯本件運輸第一
    級毒品海洛因所用之物等情，已據被告丁○○於本院審理中
    供承在卷，均應依毒品危害防制條例第19條第1 項規定，併
    予宣告沒收。又鑑驗所耗損之第一級毒品海洛因，業已滅失
    ，亦不另為沒收之諭知。
據上論斷，應依刑事訴訟法第299 條第1 項前段，懲治走私條例
第2 條第1 項、第11條，毒品危害防制條例第4 條第1 項、第18
條第1 項前段、第19條第1 項，刑法第11條前段、第28條、第55
條、第37條第1項，判決如主文。
本案經檢察官丁俊成到庭執行職務
中　　華　　民　　國　　96　　年　　12　　月　　20　　日
                  刑事第六庭  審判長法　官　黃梅淑
                                    法  官  錢建榮
                                    法  官  宣玉華
以上正本證明與原本無異。
如不服本判決，應於判決送達後10日內向本院提出上訴狀（應附
繕本），其未敘述上訴理由者，應於上訴期間屆滿後20日內補提
理由書狀於本院，上訴於臺灣高等法院。
                                    書記官　楊郁馨
中　　華　　民　　國　　96　　年　　12　　月　　26　　日
附錄本案論罪科刑法條：
毒品危害防制條例第4 條第1 項：
製造、運輸、販賣第一級毒品者，處死刑或無期徒刑；處無期徒
刑者，得併科新臺幣一千萬元以下罰金。
懲治走私條例第2 條第1 項：
私運管制物品進口、出口逾公告數額者，處七年以下有期徒刑，
得併科新臺幣三百萬元以下罰金。
